【裁判字號】    98,交聲,2899
【裁判日期】    981030
【裁判案由】    聲明異議
【裁判全文】
臺灣高雄地方法院交通事件裁定        98年度交聲字第2899號
原處分機關  高雄市政府交通局
異  議  人
即受處分人  甲○○
上列受處分人因違反道路交通管理處罰條例案件，對於高雄市政
府交通局民國98年10月5 日所為之處分（原處分案號：高市交裁
字第裁32-BO0000000號）聲明異議，本院裁定如下：
    主  文
原處分關於罰鍰新臺幣參萬柒仟伍佰元部分撤銷。
其他異議駁回。
    理  由
一、原處分意旨以：異議人即受處分人甲○○於民國97年3 月13
    日上午1 時25分許，飲酒後騎乘車牌號碼JRM-201 號重型機
    車，在高雄市○○路與大中路口，經高雄榮民總醫院測得異
    議人血液酒精濃度達每毫升213 毫克，換算呼氣酒精濃度達
    每公升1.065 毫克，為警製單舉發，嗣由原處分機關依道路
    交通管理處罰條例第35條第1 項第1 款及第24條第1 項第2
    款之規定，裁處異議人罰鍰新臺幣（下同）37,500元，吊扣
    駕駛執照12個月，並施以道安講習等語。
二、異議意旨略以：異議人上開違規行為，業經臺灣高雄地方法
    院檢察署檢察官以97年度偵字第8483號予以緩起訴處分，異
    議人已履行緩起訴處分向國庫支付30,000元，原處分機關仍
    裁處罰鍰37,500元，又異議人之重型機車駕駛執照已於事發
    當日遺失，如何吊扣，請求撤銷罰鍰及吊扣駕駛執照之處分
    ，依法聲明異議等語。
三、按汽車駕駛人，駕駛汽車經測試檢定酒精濃度超過規定標準
    者，處15,000元以上60,000元以下罰鍰，並當場移置保管該
    汽車及吊扣其駕駛執照1 年；因而肇事致人受傷者，並吊扣
    其駕駛執照2 年；致人重傷或死亡者，吊銷其駕駛執照，並
    不得再考領，道路交通管理處罰條例第35條第1 項第1 款定
    有明文。次按一行為同時觸犯刑事法律及違反行政法上義務
    規定者，依刑事法律處罰之。但其行為應處以其他種類行政
    罰或得沒入之物而未經法院宣告沒收者，亦得裁處之。前項
    行為如經不起訴處分或為無罪、免訴、不受理、不付審理之
    裁判確定者，得依違反行政法上之義務規定裁處之；違反行
    政法上義務而受罰鍰、沒入或其他種類行政罰之處罰時，適
    用本法。但其他法律有特別規定者，從其規定，行政罰法第
    26條、第1 條分別定有明文。而上開道路交通管理處罰條例
    第35條第1 項第1 款規定，係對行為人違反行政法上義務規
    定之裁處，且該條例關於一行為同時觸犯刑事法律及違反行
    政法上義務規定者，並無特別規定，故若汽車駕駛人酒後駕
    車之行為，經測試檢定酒精濃度超過規定標準，而同時涉有
    刑法第185 條之3 公共危險罪嫌時，道路交通管理處罰機關
    除有行政罰法第26條第1 項但書得處以其他種類行政罰者之
    情形，方得裁處其他種類行政罰外，關於罰鍰部分，即應依
    上開行政罰法第26條及道路交通管理處罰條例第10條規定移
    送該管地方法院檢察署處理，不得逕依道路交通管理處罰條
    例第35條第1 項第1 款規定，裁處行為人罰鍰之行政罰。
四、另按被告於緩起訴期間內，有下列情形之一者，檢察官得依
    職權或依告訴人之聲請撤銷原處分，繼續偵查或起訴：一、
    於期間內故意更犯有期徒刑以上刑之罪，經檢察官提起公訴
    者。二、緩起訴前，因故意犯他罪，而在緩起訴期間內受有
    期徒刑以上刑之宣告者。三、違背第253 條之2 第1 項各款
    之應遵守或履行事項者，刑事訴訟法第253 條之3 第1項 亦
    規定明確。案經檢察官為「緩起訴處分」者，於緩起訴期間
    屆滿前，仍可能因前開撤銷事由，經檢察官撤銷緩起訴處分
    後提起公訴。雖緩起訴期間屆滿，而緩起訴未經撤銷，行為
    人得免於刑事訴追，其法律效果似與「不起訴處分」相同，
    然非俟緩起訴期間屆滿，實無從確定該緩起訴處分最終仍未
    經撤銷，亦即緩起訴期間屆滿前，緩起訴處分尚無終局之實
    質確定力，此與「不起訴處分」之情形不同。緩起訴期間屆
    滿前，該緩起訴處分既隨時可能被撤銷，倘原處分機關不待
    緩起訴期間屆滿，逕予行政裁罰，將使受處分人有同時遭受
    行政處罰及刑事訴追之危險，顯與行政罰法第26條規定之立
    法意旨相悖。又行政罰法第26條第2 項規定同一行為如經「
    不起訴處分」或為「無罪」、「免訴」、「不受理」、「不
    付審理」之裁判確定者，得依違反行政法上義務規定裁處之
    ，所著重者係在各該事由同具終局免受刑事追訴之效力，而
    無雙重處罰之危險，應認屬列舉事由。「緩起訴處分」既非
    屬上開列舉事由，且於緩起訴期間屆滿前，仍存有雙重處罰
    之危險，原處分機關自不得於緩起訴期間屆滿前，就行為人
    之同一行為再為行政裁罰。
五、經查：
（一）異議人於97年3 月13日上午1 時25分許，已因飲用酒類達
      不能安全駕駛動力交通工具之程度，仍騎乘車牌號碼JRM-
      201 號重型機車，在高雄市○○路與大中路口，經高雄榮
      民總醫院測得異議人血液酒精濃度達每毫升213 毫克，換
      算呼氣酒精濃度達每公升1.065 毫克，為警製單舉發，而
      經臺灣高雄地方法院檢察署檢察官以97年度偵字第8434號
      為緩起訴處分，並命異議人向犯罪被害人保護協會高雄分
      會支付30,000元，緩起訴期間為2 年（97年4 月21日至99
      年4 月20日），異議人已繳交緩起訴處分金等情，此有上
      開緩起訴處分書、緩起訴處分金收據影本及異議人之臺灣
      高等法院被告前案紀錄表在卷足憑（見本院卷第15、17至
      19頁）。惟本件原處分之裁決日期為98年10月5 日，上開
      緩起訴處分期間於99年4 月20日方因期間屆滿而實質確定
      ，是以，在上開緩起訴處分尚未實質確定前，行為人既尚
      未最終確定免於受刑事訴追或處罰前，行政機關尚無得為
      行政裁罰之餘地。原處分機關未察，逕依道路交通管理處
      罰條例規定，裁處受處分人罰鍰37,500元部分，顯與行政
      罰法第26條第2 項之規定意旨有違，容有未洽。
（二）又原處分關於吊扣駕照12個月部分，則係預防將來再犯危
      險之管制罰，而有別於前揭針對已發生違規事實科處罰鍰
      之行政秩序罰，屬行政罰法第26條第1 項但書所稱之其他
      種類行政罰，原處分機關雖不得就該同一違規事實再處以
      罰鍰，然仍得裁處罰鍰以外之行政罰，又查異議人確實領
      有重型機車駕駛執照，此有證號查詢機車駕駛人資料1 紙
      在卷足憑（見本院卷第20頁），原處分機關依道路交通管
      理處罰條例第35條第1 項第1 款規定，吊扣其駕駛執照12
      個月部分，自屬於法有據，此與異議人持有之重型機車駕
      駛執照現實上是否遺失無涉。
六、綜上，原處分機關裁處異議人罰鍰37,500元之行政罰部分，
    尚有未洽，自應由本院予以撤銷，由原處分機關視緩起訴處
    分之終局執行結果後，另為適法之處分。又原處分機關裁處
    異議人吊扣駕駛執照12個月部分，於法並無不合，異議人之
    異議為無理由，原處分就該部分應予駁回。另原處分機關裁
    處異議人施以道安講習部分，異議人並未就此提出異議，自
    不在本件審理及撤銷之範圍內，附此敘明。
七、據上論斷，應依道路交通案件處理辦法第19條、第20條前段
    ，裁定如主文。
中    華    民    國    98    年      10    月  30    日
                  交通法庭      法  官  林依蓉
以上正本證明與原本無異。
如不服本裁定，應於收受送達後5 日內向本院提出抗告狀。
中    華    民    國    98    年      10    月  30    日
                                書記官  邱靜銘


司法院資訊處製作；財團法人民間司法改革基金會備份。
